【裁判字號】    97,上易,656
【裁判日期】    970506
【裁判案由】    妨害名譽
【裁判全文】
臺灣高等法院刑事判決                 97年度上易字第656號
上  訴  人  臺灣士林地方法院檢察署檢察官
被      告  甲○○
選任辯護人  鍾周亮律師
上列上訴人因被告妨害名譽案件，不服臺灣士林地方法院96年度
易字第2008號，中華民國97年1月29日第一審判決（起訴案號：
臺灣士林地方法院檢察署96年度偵字第6339號、第6340號），提
起上訴，本院判決如下：
    主  文
原判決撤銷。
甲○○意圖散布於眾，散布文字，指摘足以毀損他人名譽之事，
處罰金新台幣陸仟元，如易服勞役，以新台幣壹仟元折算壹日；
減為新台幣參仟元，如易服勞役，以新台幣壹仟元折算壹日。又
意圖散布於眾，而指摘足以毀損他人名譽之事，處罰金新台幣肆
仟元，如易服勞役，以新台幣壹仟元折算壹日；減為新台幣貳仟
元，如易服勞役，以新台幣壹仟元折算壹日。應執行罰金新台幣
肆仟元，如易服勞役，以新台幣壹仟元折算壹日。
    事  實
一、甲○○與乙○○原為夫妻關係，不睦而起勃谿，甲○○竟意
    圖散布於眾，於民國94年7月11日上午10時許，在臺北市○
    ○區○○路2段158號4樓至善天下住處，召開記者會，指乙
    ○○及其弟黃懷齡（未告訴）曾恐嚇甲○○稱：「在10日內
    要拿出新臺幣（下同）5億5千萬元，否則要殺光妳全家！」
    等語，致當日不知實情之記者在電視報導該新聞，且翌日（
    12日）不知實情之蘋果日報文字記者亦撰文於Ｃ9版刊出上
    揭對乙○○不實之報導，足以毀損乙○○之名譽。
二、甲○○另行基於誹謗之犯意，意圖散布於眾，接續於95年6
    月8日、9日晚上8時許起至9時許止，在年代MUCH電視臺（38
    頻道）之節目中，指稱：乙○○偷竊其價值2億元之珠寶，
    每天晚上以8,000元至1萬8,000元不等之代價，找不同女人
    至臺北市○○區○○路2段158號4樓住處睡覺等不實事項，
    由該頻道播出，足以毀損告訴人乙○○之名譽。
三、案經乙○○訴由臺灣士林地方法院檢察署檢察官偵查起訴。
    理  由
甲、程序部分：
一、被告及其辯護人，對於媒體錄影及剪報資料各項證據之證據
    能力均無意見，並同意作為證據，本院審酌其作成時之情況
    ，認為並無不適當之情事，均得作為證據，合先敘明。
二、我國刑事審判採直接及言詞審理原則，若證人之陳述非其本
    身親眼目睹或親身經歷之事項，而係間接傳聞他人之陳述，
    即屬傳聞證據，對於證據之供述，得分為體驗供述與意見供
    述，前者因係就其自己所體驗之事實而為之供述，得作為證
    據。傳聞證據因係間接傳聞他人之陳述，並非就其體驗之事
    實而陳述，自無證據能力。此有最高法院92年台上字第6107
    號、93年台上字第507號、93年台上字第6187號、94年台上
    字第4698號等判決可資參照。證人即被告之父許金吉、母許
    楊秀卿及弟許鄭文於原審證稱，聽到被告轉述，而於原審之
    證詞，並非親身經歷之事項，均係屬於傳聞，無證據能力。
乙、實體部分：
一、訊據被告甲○○對於在上揭事實欄一、二之時地，有上開言
    詞，並由媒體播出或登載之事實，均坦承不諱，惟矢口否認
    有誹謗告訴人之犯意，辯稱：所述均是事實，且已跟告訴人
    和解等語。
二、惟查：
（一）本案除被告之自白外，尚有蘋果日報94年7月12日Ｃ9版影
      本1紙、年代電視臺95年6月8日、9日晚上8時許起至9時許
      止之節目拷貝影帶等可證。
（二）被告上揭言論涉於私德而與公共利益無關。
（三）告訴人於告訴期間內提出告訴。
（四）被告為報復告訴人，竟向媒體傳述關於不實事項，顯係挾
      怨而為，而有毀損告訴人名譽之真正惡意，事證明確，其
      犯行足以認定。
三、法律修正之比較適用：
    被告行為後，刑法於94年2月2日修正公布，於95年7月1日施
    行。按行為後法律有變更者，適用行為時之法律，但行為後
    之法律有利於行為人者，適用最有利於行為人之法律，現行
    刑法第2條第1項訂有明文。茲就本案有關之新舊法比較部分
    ，臚列如下：
（一）刑法第33條第5款有關罰金之最低數額部分，刑法分則編
      各罪所定罰金之貨幣單位原為銀元，修正前刑法第33條第
      5款規定：「罰金：（銀元）1元以上」，而銀元與新臺幣
      間之折算，依現行法規所定貨幣單位折算新臺幣條例規定
      ，以銀元1元折算新臺幣3元；修正後刑法第33條第5款則
      規定：「罰金：新臺幣1,000元以上，以百元計算之」。
      經比較新舊法之規定，修正刑法第33條第5款所定罰金之
      最低數額，較之修正前提高，自以修正前刑法第33條第5
      款之規定有利於被告。
（二）關於易服勞役之折算標準：修正前刑法第42條第2項前段
      規定：「易服勞役以1元以上3元以下折算1日」，又據修
      正前罰金罰鍰提高標準條例第2條前段規定，就其原定數
      額提高為100倍折算1日，則本件被告行為時之易服勞役折
      算標準，應以銀元 100、200、300 元折算1日，即新臺幣
      300、600、90 0元折算1日；修正刑法第42條第3項前段規
      定：「易服勞役以新臺幣1千元、2千元或3千元折算1日」
      ，比較修正前後之易服勞役折算標準，以修正後之規定，
      較有利於被告，依刑法第2條第1項後段規定，適用修正後
      刑法第42條第3項前段規定，定罰金易服勞役之折算標準
      。
（三）刑法第33條第5款所定罰金貨幣單位經修正為新台幣後，
      刑法分則各罪所定罰金刑之貨幣單位亦應配合修正為新台
      幣，為使刑法分則編各罪所定罰金之最高數額與刑法修正
      前趨於一致，乃增訂刑法施行法第1條之1：「中華民國94
      年1月7日刑法修正施行後，刑法分則編所定罰金之貨幣單
      位為新台幣。94年1月7日刑法修正時，刑法分則編未修正
      之條文定有罰金者，自94年1月7日刑法修正施行後，就其
      所定數額提高為30倍。但72年6月26日至94年1月7日新增
      或修正之條文，就其所定數額提高為3倍。」。從而，刑
      法修正後刑法分則編各罪所定罰金刑之最高數額，適用刑
      法施行法第1條之1之規定後，並無不同，即對被告並無有
      利或不利之情形。
四、核被告所為：
  事實欄一部分，係犯刑法第310條第2項之加重誹謗罪。被告
    利用不知實情而無犯罪故意之文字記者，以遂行犯罪行為，
    為間接正犯。
  事實欄二部分，係犯刑法第310條同條第1項普通誹謗罪。被
    告於95年6月8日、9日晚上8時許起至9時許止，在年代MUCH
    電視臺（38頻道）之節目，誹謗乙○○，係基於單一犯意，
    於密切接近之時間及同地，以不實事實指摘告訴人，已合於
    誹謗之要件。其接續為言詞，侵害單一法益，依一般社會健
    全觀念，在時間差距上難以強行分開，應視為數個舉動之接
    續施行，為接續犯，屬單純一罪，起訴意旨認為係刑法修正
    前之連續犯，尚有未洽。被告利用不知實情而無犯罪故意之
    電視工作者，以遂行犯罪行為，為間接正犯。
  被告二次犯行，時間相隔將近1年，犯意各別，構成要件亦殊
    ，應分論併罰。
五、原判決不察，而以不能證明被告犯罪，而為無罪之諭知，尚
    有未洽。檢察官據此指摘原判決不當，為有理由，應由本院
    將原判決撤銷改判。爰審酌被告與告訴人原係夫妻關係，不
    睦而生齟齬，其犯罪之動機、利用媒體之手段、所生危害及
    犯罪後否認之態度，惟業已與告訴人和解等一切情狀，各判
    處如主文第2項所示之刑，並諭知易服勞役之折算標準。又
    被告上開犯行之犯罪時間，在中華民國96年4月24日以前，
    而所犯之罪，合於中華民國96年罪犯減刑條例第2條第1項第
    3 款之規定，減輕其宣告刑2分之1，並定其應執行之刑。
據上論斷，應依刑事訴訟法第369條第1項前段、第364條、第299
條第1項前段，刑法第2條第1項前段、第310條第1項、第2項、第
42條第1項前段、第51條第7款，刑法施行法第1條之1，中華民國
96年罪犯減刑條例第2條第1項第3款、第7條，判決如主文。
本案經檢察官侯千姬到庭執行職務。
中    華    民    國    97    年    5     月    6     日
                  刑事第一庭  審判長法  官  葉騰瑞
                                    法  官  莊明彰
                                    法  官  王炳梁
以上正本證明與原本無異。
不得上訴。
                                    書記官  廖逸柔
中    華    民    國    97    年    5     月    6     日
附錄本案論罪科刑法條全文：
中華民國刑法第310條：
意圖散布於眾，而指摘或傳述足以毀損他人名譽之事者，為誹謗
罪，處1年以下有期徒刑、拘役或5百元以下罰金。
散布文字、圖畫犯前項之罪者，處2年以下有期徒刑、拘役或1千
元以下罰金。
對於所誹謗之事，能證明其為真實者，不罰。但涉於私德而與公
共利益無關者，不在此限。


司法院資訊處製作；財團法人民間司法改革基金會備份。
